【裁判字號】    97,抗,1744
【裁判日期】    971126
【裁判案由】    拆屋還地等
【裁判全文】
臺灣高等法院民事裁定                  97年度抗字第1744號
抗  告  人  丁○
            戊○○○○○○○○.
                      樓
            玄○○○○○○○○.
            己○○○○○○○○.
                      巷1號
上列抗告人因與相對人庚○○等間拆屋還地等事件，對於中華民
國97年8月19日臺灣臺北地方法院96年度重訴字第1694號所為裁
定提起抗告，本院裁定如下：
      主  文
原裁定廢棄。
      理  由
一、本件相對人庚○○（下稱庚○○）聲請意旨略以：抗告人無
    權占有伊與未○○、卯○○、Ｌ○○、子○○、寅○○、巳
    ○○、午○○、Ｈ○○○、辰○○、丑○○、壬○○、辛○
    ○、癸○○、戌○、Ｉ○○、Ｋ○○、Ｊ○○、申○○○○
    ○○○、酉○○○○○○○、乙○○、丙○○、甲○○、Ｆ
    ○○、Ｇ○○、宙○○、Ｄ○○○、黃○○、Ａ○○、Ｃ○
    ○、Ｂ○○、Ｅ○○、地○○、亥○○、天○○、宇○○（
    下稱未○○等35人）公同共有坐落臺北市○○區○○段二小
    段361地號土地（下稱系爭土地），伊於民國（下同）96年
    12 月12日對抗告人提起拆屋還地訴訟，對未○○等35人必
    須合一確定而應共同起訴，惟未○○等35人無正當理由拒絕
    為原告，爰聲請依民事訴訟法第56條之1之規定命未○○等
    35人追加為原告等語。
二、原裁定以：庚○○就其主張已提出繼承系統表、繼承及拋棄
    繼承備查書、戶籍謄本等為證，其聲請核無不合，依民事訴
    訟法第56條之1第3項、第1項規定，裁定追加未○○等35人
    為原告。
三、抗告意旨略以：庚○○未釋明已設法請其他公同共有人同意
    由其個人起訴，並遭其他公同共有人拒絕，即聲請裁定准許
    追加未○○等35人為原告，於法不合，庚○○得隨時請求分
    割遺產，再依民法第821條規定以個人名義起訴，其聲請追
    加未○○等35人為原告，不應准許。又Ｆ○○未收受送達，
    另壬○○、辛○○、癸○○未指定江如蓉律師為送達代收人
    ，乃原裁定竟將江如蓉律師列為送達代收人，顯有違誤，為
    此請求廢棄原裁定等語。
四、按訴訟標的對於數人必須合一確定而應共同起訴，如其中一
    人或數人拒絕同為原告而無正當理由者，法院得依原告聲請
    ，以裁定命該未起訴之人於一定期間內追加為原告。逾期未
    追加者，視為已一同起訴。法院為前項裁定前，應使該未起
    訴之人有陳述意見之機會。民事訴訟法第56條之1第1項、第
    2項定有明文。是法院於使該未共同起訴之人有陳述意見之
    機會後，得依原告聲請，以裁定命未起訴之他人於一定期間
    內追加為原告，如在該期間內追加為原告者，即為自始與原
    告一同起訴，如逾期未追加者，視為一同起訴，與共同訴訟
    人一同起訴有同一之效力。又按未共同起訴之人所在不明，
    經原告聲請命為追加，法院認其聲請為正當者，得以裁定將
    該未起訴之人逕列為原告，即生共同訴訟人全體一同起訴之
    效力。此觀同條第3項之規定亦明。
五、經查，未○○等35人並非所在不明，原法院依庚○○之聲請
    ，依民事訴訟法第56條之1第2項規定通知未○○等35人陳述
    意見，並以其等無正當理由而拒絕為原告，揆諸前開說明，
    即應依同條第1項之規定，以裁定命其等於一定期間內追加
    為原告，如在該期間內追加為原告者，視為自始一同起訴，
    逾期未追加者，視為一同起訴，與共同訴訟人一同起訴有同
    一之效力。乃原法院未依同條第1項規定，裁定命未○○等
    35人於一定期間內追加為原告，竟依同條第3項未共同起訴
    之人所在不明之規定，以裁定逕將未○○等35人列為原告，
    於法自有未合。
六、又庚○○並無為其他未起訴之人指定送達代收人之權限，惟
    庚○○之起訴狀竟為系爭土地公同共有人壬○○、辛○○、
    癸○○指定送達代收人為江如蓉律師（見原法院卷(一)第9頁
    ），其指定並非合法，自不生指定送達代收人之效力。又依
    相對人於原法院提出之民事追加原告聲請狀記載壬○○住所
    地在日本國，辛○○、癸○○住所地在美國伊利諾州（見原
    法院卷(二)第7頁），原法院通知其等陳述意見，自應向其住
    所地送達，惟原法院及庚○○卻均向江如蓉律師送達（見原
    法院卷(一)第186至188頁、第243頁反面至第244頁），江如蓉
    律師復向本院陳明其未受壬○○、辛○○、癸○○指定為本
    件送達代收人，亦有本院公務電話通話紀錄在卷可參（見本
    院卷第63頁），自難認原法院已合法通知其等陳述意見。是
    原法院逕行裁定追加壬○○、辛○○、癸○○為原告，亦有
    未合。
七、從而，原法院未定一定期間命未○○等35人追加為原告，復
    未合法通知壬○○、辛○○、癸○○陳述意見，即逕裁定命
    未○○等35人為追加原告，於法不合。抗告意旨指摘原裁定
    不當，求予廢棄，非無理由。又審酌因裁定命未共同起訴之
    人於一定期間內追加為原告，應由未共同起訴之人向原法院
    表示是否追加為原告，且如拒絕為原告，其理由是否正當，
    核應由原法院審酌，故將原裁定廢棄發回原法院，另為適法
    之處理。
據上論結，本件抗告為有理由，爰裁定如主文。
中    華    民    國    97    年    11    月    26    日
                    民事第十三庭
                        審判長法  官  黃騰耀
                              法  官  楊絮雲
                              法  官  周舒雁
正本係照原本作成。
本裁定除以適用法規顯有錯誤為理由，並經本院許可外，不得再
抗告。如提起再抗告，應於收受後10日內委任律師為訴訟代理人
向本院提出再抗告狀。並繳納再抗告費新台幣1000元。
中    華    民    國    97    年    11    月    27    日
                              書記官  秦仲芳


司法院資訊處製作；財團法人民間司法改革基金會備份。
